臺灣臺南地方法院民事裁定
111年度事聲字第17號
異  議  人  林芷柔  

相  對  人  林秋金  
上列當事人間因確定訴訟費用額事件，異議人對於本院司法事務
官於民國110年10月26日110年度司他字第122號所為裁定聲明異
議，本院裁定如下：
    主  文
異議駁回。
    理  由
一、按當事人對於司法事務官處理事件所為之終局處分，得於處
     分送達後10日之不變期間內，以書狀向司法事務官提出異
    議 。司法事務官認前項異議有理由時，應另為適當之處分
    ；認異議為無理由者，應送請法院裁定之。法院認第1項之
    異議為有理由時，應為適當之裁定；認異議為無理由者，應
    以裁定駁回之。民事訴訟法第240條之4第1項至第3項分別定
    有明文。查本件異議人不服本院司法事務官於民國110年10
    月26日之110年度司他字第122號確定訴訟費用額裁定（下稱
    原裁定），並於收受該裁定後10日內提出異議（司他卷第63
    -70頁），嗣司法事務官認其異議無理由而送請本院裁定，
    核與前揭規定相符，合先敘明。
二、本件異議意旨略以：異議人對相對人請求侵權行為損害賠償
    ，由本院分為109年度訴字第525號侵權行為損害賠償事件（
    下稱系爭損害賠償事件），異議人有向法院提出診斷證明書
    等證據，以及說明異議人受傷、疼痛之情形，第一審法官審
    判不公平，只判准70多萬，圖利相對人及國泰產物保險股份
    有限公司（下稱國泰公司），經異議人上訴後，第二審法官
    仍然幫相對人及國泰公司，剝奪異議人的理賠金，本案第一
    、二審法官該作為而不作為，判決不公，幫加害人圖利理賠
    金等語。
三、按當事人無資力支出訴訟費用者，法院應依聲請，以裁定准
     予訴訟救助；准予訴訟救助，於訴訟終結前，暫免裁判費
    及 其他應預納之訴訟費用；前項第一款暫免之訴訟費用，
    由國 庫墊付；經准予訴訟救助者，於終局判決確定或訴訟
    不經裁 判而終結後，第一審受訴法院應依職權以裁定確定
    訴訟費用 額，向應負擔訴訟費用之當事人徵收之，民事訴
    訟法第107條第1項本文、第110條第1項第1款、第2項、第11
    4條第1項前段定有明文。準此，訴訟救助之聲請經准許後，
    僅發生聲 請人得暫免繳納訴訟費用之效力，一旦本案訴訟
    確定或終結 後，若聲請訴訟救助之人有應負擔訴訟費用之
    情形，法院仍 應向其徵收，並非謂聲請人嗣後毋庸負擔應
    納訴訟費用。次 按確定訴訟費用之裁定，僅在確定敗訴之
    當事人應負擔之訴 訟費用數額，並非就權利存在與否為確
    定，其償還義務如何，應從命負擔訴訟費用之裁判定之。因
    此，當事人在該程序中，自僅得就各個費用項目是否為法律
    上之訴訟費用、數額之計算有無錯誤加以爭執。至於其訴訟
    費用由何人負擔，或其負擔之比例如何，均從命負擔訴訟費
    用之裁判。縱命負擔訴訟費用之裁判有不當，乃為該裁判本
    身之上訴或抗告問題，在確定訴訟費用額裁定程序中不得再
    予審究（最高法院95年台抗字第266號裁定意旨參照）。又
    依民事訴訟法第91條第3項規定，法院依聲請以裁定確定之
    訴訟費用額，應於裁定送達翌日起，加給按法定利率計算之
    利息。依立法理由之說明，旨在「促使當事人早日自動償付
    其應賠償對造之訴訟費用」，故在當事人無力支出訴訟費用
    時，雖由國庫暫時墊付，依民事訴訟法第114條第1項裁定，
    同屬確定訴訟費用額之程序，亦應基於同一理由而類推適用
    本項之規定（臺灣高等法院暨所屬法院94年11月25日94年法
    律座談會民事類提案第34號研討意見參照）。
四、經查：
  ㈠兩造間系爭損害賠償事件，因異議人對本院109年度訴字第52
    5號判決不服，提起上訴，前經臺灣高等法院臺南分院以110
    年度聲字第12號裁定對上訴人准予訴訟救助，嗣經臺灣高等
    法院臺南分院110年度重上字第10號判決確定，其中第二審
    訴訟費用關於上訴及擴張之訴部分，均由異議人負擔等情，
    有歷審裁判在卷可稽（司他卷第9-49頁）。經核異議人上訴
    第二審訴訟標的金額為新臺幣（下同）23,461,613元（即異
    議人上訴請求相對人應再給付6,637,613元，並追加請求相
    對人另給付16,824,000元，合計23,461,613元），依民事訴
    訟法第77條之13規定，應徵收第二審裁判費327,804元，因
    訴訟救助而暫免繳納，又依上開第二審確定判決，前述暫免
    繳納之裁判費，應由異議人負擔。另第二審訴訟費用關於附
    帶上訴部分，依上開第二審確定判決，由相對人負擔，不在
    原裁定依職權確定訴訟費用額之範圍內，應予敘明。揆諸前
    開規定及說明，本院司法事務官以原裁定職權確定該案訴訟
    費用額，向應負擔訴訟費用之當事人即異議人徵收327,804
    元及法定遲延利息，於法即無不合。
  ㈡異議人固主張本案第一、二審法官該作為而不作為，判決不
    公，幫加害人圖利理賠金等語，然揆諸前揭說明，異議人主
    張之部分，乃為該裁判本身之上訴或抗告問題，在確定訴訟
    費用額裁定程序中不得再予審究。
  ㈢依上所述，原裁定命異議人應給付之訴訟費用額確定為327,8
    04元及法定遲延利息，並無違誤。從而，異議人以前揭情詞
    聲明異議，指摘原裁定不當，為無理由，應予駁回。
五、據上論結，本件異議為無理由，依民事訴訟法第240條之4第
    3項後段，裁定如主文。
中　　華　　民　　國　　111 　年　　5 　　月　　3 　　日
                  民事第二庭    法  官　林福來
以上正本係照原本作成。
如對本裁定抗告須於裁定送達後10日內向本院提出抗告狀，並應
繳納抗告費新台幣1,000元整。
中　　華　　民　　國　　111 　年　　5 　　月　　3　　日
                                書記官　陳慧玲